【裁判字號】    90,訴,146
【裁判日期】    900821
【裁判案由】    毒品危害防制條例
【裁判全文】
臺灣彰化地方法院刑事判決                            九十年度訴字第一四六號
    公  訴  人  臺灣彰化地方法院檢察署檢察官
    被      告  丙○○
    指定辯護人  本院公設辯護人  乙○○
右列被告因毒品危害防制條例案件，經檢察官提起公訴（八十九年度偵字第號）及移送併案審理
（八十九年度毒偵字第號），本院判決如左：
        主  文
丙○○幫助施用第二級毒品，累犯，處有期徒刑陸月，如易科罰金，以參佰元折算壹
日。
塑膠袋裝安非他命壹包（淨重零點壹貳公克，包裝重零點壹伍公克），均沒收銷燬之
。
        事  實
一、丙○○前有犯違反麻醉藥品管理條例、贓物及多次竊盜罪等前科。其中，於民國
    （下同）八十四年間所犯竊盜罪，經法院判處有期徒刑五月確定，經通緝到案後
    ，於八十五年九月十五日執行完畢；於八十七年間所犯竊盜罪，經判處有期徒刑
    六月確定，於八十八年五月二十八日執行完畢。其因在監執行期間，結識案外人
    甲○○，遂基於幫助甲○○施用第二級毒品安非他命之犯意，於八十八年七月二
    日午後某時，在彰化縣社頭鄉新厝村新興巷二八號住處，受甲○○委託代為購買
    第二級毒品安非他命，乃持甲○○所交付之新台幣（下同）四千五百元至彰化縣
    社頭鄉新厝村潘厝巷四號丁○○住處，央請案外人丁○○（本院另案審理）代為
    購買，經丁○○輾轉請案外人陳麗青（本院另案審理）向某不詳姓名、年籍，綽
    號「紅面」者購得後，再聯繫丙○○前往拿取塑膠袋裝之安非他命一包（原重量
    不詳），並於當晚十時許，在其住處將該包安非他命交付予甲○○施用。嗣於同
    月十五日下午五時許，在嘉義縣大林鎮○○路十三號前經警查獲甲○○涉犯施用
    第二級毒品案件，並當場扣得前開丙○○代為購買，經甲○○施用剩餘之塑膠袋
    裝第二級毒品安非他命（淨重○．一二公克，包裝重０．一五公克）。丙○○經
    警查獲時，供出毒品來源，並經警破獲案外人丁○○之犯行。
二、案經嘉義縣警察局移送臺灣彰化地方法院檢察署檢察官偵查起訴。
        理  由
一、訊據被告丙○○（以下簡稱被告）矢口否認右開犯行，辯稱：係甲○○自行向丁○○購買，起初伊並不知情，交貨時後，伊在場始知悉云云。經查：案外人甲○○確經由被告及案外人丁○○與陳麗青輾轉購得價值四千五百元之第二級毒品安
    非他命之事實，已據被告於警訊時供承：我沒有販賣安非他命給他，只是幫他調
    安非他命而已，我沒有賺錢等語在卷，並經證人即案外人甲○○於八十九年四月
    十七日檢察官偵訊時供稱：「我是拜託他買，他出去向他人買，我在他家等」等
    語。又證人案外人丁○○於八十八年七月二十七日警訊時及於八十八年七月二十
    八日檢察官偵查時，亦供證：被告於八十八年七月二日下午四、五時許，至其住
    宅託伊代為購買第二級安非他命，而伊向案外人陳麗青調貨後，在其住宅巷口交
    予被告等語無訛。而案外人陳麗青於八十八年七月二十七日警訊時及翌日檢察官
    偵訊亦供承：有受丁○○之託，代為聯絡綽號「紅面」者，由丁○○親自向綽號
    「紅面」者購買安非他命等語。參之案外人甲○○為嘉義縣警察局於八十八年一
    月十二日採驗之尿液，確呈現甲基安非他命陽性之反應，有卷附嘉義縣衛生局煙
    毒檢驗尿液檢驗單可稽。又前開扣案之塑膠袋裝第二級安非他命一包並經法務部
    調查局鑑驗屬實，亦有該局九十年五月二十五日（九０）陸（一）字第九００三
    一一一三號鑑定通知書附卷足憑（見本院審理卷）。綜上所述，本案事證明確，
    被告犯行足以認定。
二、核被告所為，係犯毒品危害防制條例第十條第二項、刑法第三十條第一項之幫助
    他人施用第二級毒品罪。查被告係受甲○○之託，持甲○○所交付之金錢，往購
    買第二級毒品安非他命（俗稱調貨），核其情節，迥異於將持有之毒品，無償或
    同價格，轉讓予甲○○。是公訴人認被告前開行為事實係犯毒品危害防制條例第
    八條第二項之轉讓第二級毒品罪，容有未洽，因本院所認定之犯罪事實與檢察官
    起訴書所載之基本事實，係屬同一，本院自得依刑事訴訟法第三百條之規定，就
    起訴之事實，變更檢察官所引應適用之法條，為上開罪名之判決。查被告前於八
    十四年間所犯竊盜罪，經法院判處有期徒刑五月確定，經通緝到案後，於八十五
    年九月十五日執行完畢；於八十七年間所犯竊盜罪，經判處有期徒刑六月確定，
    於八十八年五月二十八日執行完畢事實，有本院被告全國前案紀錄表、台灣彰化
    地方法院檢察署刑案資料查註紀錄表一份附卷足按，其於受前案有期徒刑執行完
    畢後，五年以內再犯有期徒刑以上之本罪，為累犯，所犯罪之本刑，應依刑法第
    四十七條之規定加重之。又被告所犯之罪，係屬幫助犯，爰依刑法第三十條第二
    項之規定，按正犯之刑減輕之。又查被告為警查獲時，供出其毒品之來源，並經
    警查獲案外人丁○○之犯行，有警訊筆錄可稽，自得依毒品危害防制條例第十七
    條之規定，遞減輕其刑。爰審酌被告之素行不佳（詳卷附台灣彰化地方法院檢察
    署刑案資料查註紀錄表及本院被告全國前案紀錄表）、犯罪之動機、目的、手段
    、所生之危害及其他情節，並犯後之態度等一切情狀，量處如主文所示之刑。次
    按刑法第四十一條關於易刑之規定，被告行為後，已據立法院修正在案，並經總
    統於九十年一月十日公布，同年月十二日生效。修正後之上開條文係規定「犯最
    重本刑為五年以下有期徒刑以下之刑之罪，而受六月以下有徒期刑或拘役之宣告
    ，因身體、教育、職業或家庭之關係或其他正當事由，執行顯有困難者，得以一
    元以上三元以下折算一日，易科罰金。但確因不執行所宣告之刑，難收矯正之效
    ，或難以維持秩序者，不在此限。併合處罰之數罪，均有前項情形，其應執行之
    刑逾六月者，亦同」，此與修正前之同條文規定：「犯最重本刑為三年以下有期
    徒刑以下之刑之罪，而受六月以下有徒期刑或拘役之宣告，因身體、教育、職業
    或家庭之關係，執行顯有困難者，得以一元以上三元以下折算一日，易科罰金」
    相較，並無修正前法律較有利於被告之情形。是本案被告行為後之原刑法第四十
    一條既有變更，自應依刑法第二條第一項前段之規定，適用裁判時即修正後之刑
    法第四十一條第一項規定諭知有期徒刑如易科罰金之折算標準，特此敘明。至扣
    案如事實欄所示之塑膠袋裝安非他命一小包係屬第一級毒品，該包裝用之塑膠袋
    一個，因事實上無從與附著其上之安非他命完全析離，自應併認係屬第二級毒品
    ，不問何人所有，均依毒品危害防制條例第十八條第一項前段，諭知沒收銷燬之
    。
據上論斷，應依刑事訴訟法第二百九十九條第一項前段、第三百條，毒品危害防制條
例第十條第二項、第十七條、第十八條第一項前段，刑法第十一條前段、第二條第一
項前段、第四十七條、第三十條第一項、修正後第四十一條第一項、罰金罰鍰提高標
準條例第二條，判決如主文。
中      華      民      國    九十      年      八      月    二十一    日
                                  臺灣彰化地方法院刑事第一庭
                                        法      官    蔡  紹  良
右正本證明與原本無異。
如不服本判決，應於判決送達後十日內向本院提出上訴狀（須附繕本）。
                                        法院書記官    王  惠  嬌
中      華      民      國    九十      年      八      月    二十八    日
毒品危害防制條例第十條第二項：
施用第二級毒品者，處三年以下有期徒刑。


司法院資訊處製作；財團法人民間司法改革基金會備份。
